臺灣橋頭地方法院民事判決
111年度訴字第8號
原      告  劉少榮
訴訟代理人  余景登律師
被      告  劉宗弦

上列當事人間請求損害賠償事件，本院於民國111年4月13日言詞
辯論終結，判決如下：
    主  文
原告之訴駁回。
訴訟費用由原告負擔。
    事實及理由
一、原告主張：原告承租數筆坐落高雄市甲仙區東阿里關段土地
    ，種植數百株芒果樹，近來發現遭被告不法砍伐芒果樹近10
    0 株，侵害原告收穫芒果之權利。為此，爰依民法第184 條
    第1 項前段規定，請求被告賠償新臺幣（下同）100萬元等
    語。並聲明：被告應給付原告100 萬元，及自起訴狀繕本送
    達翌日起至清償日止，按年息5%計算之利息。
二、被告則以：伊固有砍伐原告種植之芒果、葡萄等作物，惟砍
    伐數量無法確認，且砍伐範圍為伊承租之高雄市○○區○○里○
    段0000○0000地號土地（下分稱2940地號土地、2941地號土
    地，合稱甲土地），而非原告承租之範圍等語，資為抗辯。
    並聲明：原告之訴駁回。
三、兩造不爭執之事項：
　㈠原告承租高雄市甲仙區東阿里關段1707、1709、1710、1725
    、1737、1738地號土地（下合稱乙土地），租賃期限至112 
    年12月31日止；被告承租甲土地，租賃期限至110 年12月31
    日止。
  ㈡被告砍伐作物之範圍不包括原告承租之土地。
  ㈢原告於110 年3 、4 月前耕作2941地號土地。　
四、本院之判斷：
  ㈠按因故意或過失，不法侵害他人之權利者，負損害賠償責任
    ，民法第184條第1項前段定有明文。次按不動產之出產物，
    尚未分離者，為該不動產之部分，民法第66條定有明文。物
    之構成部分除法律有特別規定外，不得單獨為物權之標的物
    ，未與土地分離之樹木，依民法第66條第2項之規定，為土
    地之構成部分（最高法院32年度上字第6232號判決意旨參照
    ）。再按物之成分及其天然孳息，於分離後，除法律另有規
    定外，仍屬於其物之所有人，民法第766條亦有明文。又民
    法第70條第1項規定，有收取天然孳息權利之人，其權利存
    續期間內取得與原物分離之孳息，是無收取天然孳息權利之
    人，雖與原物分離之孳息為其所培養，亦不能取得之（最高
    法院29年度渝上字第403號判決意旨參照）。是土地上之出
    產物如樹木，在未與土地分離前，並無獨立之所有權，而屬
    土地之一部分，歸屬於土地所有權人所有，又物之成分及其
    天然孳息，除法律另有規定或當事人另有約定外，仍為原物
    之所有人，故樹木所有權人及孳息收取權人之認定，與樹木
    係由何人種植尚屬無涉。
　㈡觀諸原告提出之GOOGLE航照圖、甲土地及乙土地之正射影像
    圖（見本院卷第15、33頁），可見原告所種植作物遭被告砍
    伐之範圍位於甲土地，兩造對於被告砍伐之作物範圍未及於
    原告所承租乙土地等情，亦不爭執。揆諸前開說明，原告種
    植於甲土地上之作物，自其種植並附著於甲土地時起，即為
    甲土地之一部分，而歸屬土地所有權人所有，不復屬原告所
    有，原告亦非甲土地之孳息收取權人，自無收穫甲土地上作
    物之權利，難認被告砍伐甲土地上之作物，有何侵害原告財
    產權之情。原告主張被告侵害其收穫芒果之權利，要屬無據
    。
　㈢原告雖主張被告未自任耕作2941地號土地，其與財政部國有
    財產署南區分署（下稱國有財產署南區分署）間就2941地號
    土地成立之國有耕地租賃契約應歸於無效，被告非該土地承
    租人，無權砍伐原告種植之芒果樹，侵害原告收穫之權利等
    語。惟縱使被告因未自任耕作2941地號土地，使其與國有財
    產署南區分署間就甲土地成立之租約歸於無效，而非甲土地
    之孳息收取權人，甲土地之孳息收取權亦歸屬於該地所有權
    人，而非歸屬於原告，仍難認被告砍伐甲土地上之作物對原
    告有何侵害。原告既未能舉證證明其對甲土地有何得以收取
    孳息之權利，原告主張其收穫芒果之權利遭被告侵害，請求
    被告賠償100萬元，自屬無據。
五、綜上所述，原告依民法第184 條第1 項前段規定，請求被告
    給付100萬元，及自起訴狀繕本送達翌日即110年9月17日起
    （見審訴卷第35至37頁）至清償日止，按年息5%計算之利息
    ，為無理由，應予駁回。
六、原告雖聲請本院函詢國有財產署南區分署，欲證明被告非29
    41地號土地之承租人，惟此與本件判決結果不生影響，已如
    前述，無調查之必要。本件事證已臻明確，兩造其餘主張陳
    述及所提之證據，經審酌後於本件判決結果無影響，爰不逐
    一論述，附此敘明。
七、據上論結，原告之訴為無理由，判決如主文。
中　　華　　民　　國　　111 　年　　4 　　月　　27　　日
                  民事第二庭  審判長法  官 謝文嵐
                                    法  官 翁熒雪
                                    法  官 許家菱
以上正本係照原本作成。
如不服本判決，應於送達後20日內，向本院提出上訴狀並表明上
訴理由，如於本判決宣示後送達前提起上訴者，應於判決送達後
20日內補提上訴理由書（須附繕本）。
中　　華　　民　　國　　111 　年　　4 　　月　　28　　日
          　　　　　　　　　　　  　書記官  劉國偉